臺灣高等法院臺中分院刑事判決　　　 94年度交上易字第269號
上　訴　人
即　被　告　乙○○
輔　佐　人　甲○○
上列上訴人因過失傷害案件，不服臺灣臺中地方法院93年度交易
字第363 號中華民國93年12月27日第一審判決（起訴案號：臺灣
臺中地方法院檢察署93年度偵字第7070號），提起上訴，本院判
決如下：
    主  文
上訴駁回。
    事  實
一、張豔秋於民國九十二年十月十五日下午九時五十五分許，騎
    乘車號ＵＫＡ—一八八號輕型機車，搭載劉麗芳，沿臺中縣
    沙鹿鎮○○路由北往南方向行駛，行經臺中縣沙鹿鎮○○路
    與東英路之交岔路口處向左迴轉時，本應注意車輛迴轉前，
    應暫停看清無往來車輛始得迴轉，並讓直行車先行，以避免
    發生碰撞之危險，且依當時情形天候晴、路面乾燥無缺陷、
    亦無障礙物、視距良好，並無不能注意之情事，詎竟疏未注
    意及此，致因煞避不及，而與自對向迎面駛至交岔路口由丁
    ○○騎乘，搭載陳佩晴（未據告訴）之車牌號碼ＪＧＥ—一
    ○○號重型機車發生碰撞，丁○○因而受有頭部外傷、左耳
    出血、顱內出血、左耳鈍挫傷併感音性聽障等傷害。張豔秋
    於肇事後，託路人報案，自己則留於現場，並向到場處理之
    警員簡振福陳述肇事經過而接受裁判。
二、案經丁○○訴由臺中縣警察局清水分局報請臺灣臺中地方法
    院檢察署檢察官偵查起訴。
    理    由
一、訊據被告張豔秋固坦承有於上揭時地騎乘機車與告訴人丁○
    ○發生車禍之事實，惟矢口否認有何過失傷害之犯行，辯稱
    ：伊有依規定停下來，有顯示方向燈並開大燈，且用目測方
    式，看清對向車道沒有來車之後才迴轉，已完成迴轉動作後
    ，告訴人才由後面追撞伊，伊應無過失，反係告訴人騎在快
    車道上，且未減速慢行，應負過失責任云云。惟查：
  (一)右揭犯罪事實，業據告訴人指訴綦詳，並有道路交通事故現
    場圖、道路交通事故調查報告表（一）（二）各一件、診斷
    證明書二張、現場照片七張附卷可稽。
  (二)再者，倘若被告機車已迴轉完成，而遭告訴人之機車自後追
    撞，則被告之機車受損部位應在車尾方為合理，然依前開肇
    事機車相片所示及道路交通事故現場圖肇事經過摘要欄之記
    載，兩車係於路口發生側撞，被告之機車受損處係在右側中
    段，告訴人之機車受損處則在車頭等節，且被告於九十三年
    四月二十七日檢察官訊問時亦自承：「我機車右後方受損」
    等語（見偵字卷第28頁），應認本件被告機車受損部位係在
    右側，而非車尾。
  (三)被告復辯稱：告訴人當時騎在快車道上，亦有過失等語。關
    此，證人即承辦員警簡振福於本院審理時證稱：其到現場時
    ，告訴人的機車是在外快車道上，不是在慢車道上，且本件
    車禍撞擊點是在告訴人機車下方的外側快車道的刮痕起點等
    語（見本院卷第63-64頁），可認告訴人機車於肇事時確係
    在外側快車道行駛。惟依道路交通安全規則第九十九條第一
    項第二款：「機器腳踏車行駛之車道及轉彎，應依標誌或標
    線之規定行駛；無標誌或標線者，依左列規定行駛：二在已
    劃分快慢車道之道路，雙向道路得在最外側快車道及慢車道
    行駛」之規定，可知在已劃分快慢車道之雙向道路，機車得
    在最外側快車道及慢車道行駛，而依前開道路交通事故現場
    圖及現場照片所示，本件道路既已劃分快慢車道之雙向道路
    ，則告訴人機車在外側快車道上行駛，自無違反規定可言。
    況被告於本院準備程序時供稱：「（車禍）當時我的車是介
    於快車道與慢車道之間，我的車才剛開始要轉到我的車道，
    所以車尚未轉正」等語（見本院卷第33頁），復於本院審理
    時供稱：「（問：撞擊點是在剛剛確認的外快車道，是否代
    表你行駛在外快車道上？）迴轉是呈現拋物線狀態，當然是
    慢慢進入軌道。我剛好在快車道與慢車道中間」、「（問：
    這就代表你尚未迴轉完成，沒有讓直行車先走？）那是依法
    規定告訴人在後面也要有應變措施」等語（見本院卷第69-
    70 頁），再佐以前述本件兩車之毀損部位，足見確有被告
    尚未迴轉完成及告訴人不及閃避之情形，被告所辯顯與事實
    不符。
  (四)又關於被告於迴車前，究有無看清前方來車情形乙節，被告
    於九十二年十月十五日警詢時係供稱：「．．．我要回轉（
    應係迴轉之誤）往北行駛，我有見到蕭女（即告訴人）的機
    車，當時直覺對方距離很遠不會撞到．．．」等語（見偵字
    卷第5頁）；再於九十三年三月二十五日警詢時係供稱：「
    （問：發現危險狀況時距離對方多遠？）事故到現在過很久
    的時間，忘記了」等語（見偵字卷第7頁）；其後於九十三
    年四月二十七日檢察官訊問時陳稱：「（問：當時有看見告
    訴人機車過來？）有，距離大約十餘公尺」等語（見偵字卷
    第29頁）；其後則改稱：伊有用目測方式，看清對向車道沒
    有來車之後才迴轉云云；於本院審理時又稱：「當時我遠遠
    的看到前方有車，但我不知道那一台是告訴人，我只是目測
    短距離內並沒有來車，我才慢慢迴轉，．．．」等語（見本
    院卷第68頁），顯見被告於迴轉前已有看到告訴人之機車自
    前方駛來，其本得待告訴人機車通過後再行迴轉。
  (五)被告並辯稱：伊是轉彎車，已駛過路口中心處，始遭直行之
    告訴人機車自後追撞，依道路交通安全規則第一百零二條第
    一項第六款規定，伊並無過失云云。然依前開道路交通事故
    調查報告表（一）所示，本件肇事當時兩車之行車動態，被
    告機車係迴轉，告訴人機車係向前直行等情，此亦為被告始
    終所是認，堪以認定。而道路交通安全規則第一百零二條第
    一項第六款：「汽車行駛至交岔路口，其行進、轉彎，應依
    左列規定：六轉彎車應讓直行車先行。但直行車尚未進入交
    岔路口，而轉彎車已達中心處開始轉彎，直行車應讓轉彎車
    先行」之規定，所規範之對象係在交岔路口行進及轉彎之車
    輛，並不包括在路口迴轉之車輛，是本件自無適用道路交通
    安全規則第一百零二條第一項第六款規定之餘地。故被告所
    辯：其已駛過路口中心處，依道路交通安全規則第一百零二
    條第一項第六款規定，伊並無過失云云，顯屬無據。
  (六)且按汽車（含機車）迴車前應暫停並顯示左轉燈光或手勢，
    看清無往來車輛，並注意行人通過，始得迴轉，道路交通安
    全規則第一百零六條第五款定有明文。被告駕駛車輛自應注
    意上開道路交通安全規定，其竟疏未注意，未讓行駛中之告
    訴人機車先行，致告訴人因閃避不及，二車發生側撞，肇致
    本件事故，被告自有過失。而告訴人在行駛當中，對於由對
    向車道突然迴車而至之被告機車確有難以防範之處。況本件
    經送臺灣省臺中縣區車輛行車事故鑑定委員會及臺灣省車輛
    行車事故覆議鑑定委員會鑑定、覆議結果，均認為「被告張
    豔秋駕駛輕機車迴車未讓直行車先行，為肇事原因。丁○○
    無肇事因素」，有二委員會鑑定書及覆議函附卷可稽，告訴
    人應無過失，被告所辯均無可採。
  (七)而告訴人因本件車禍導致頭部外傷、左耳出血、顱內出血（
    外傷性蜘蛛網膜下腔出血）、左耳鈍挫傷併感音性聽障等傷
    害，有澄清醫院之診斷證明書在卷可稽，且經原審函查澄清
    醫院結果，認告訴人「丁○○左耳下降五十五分貝為聽力閾
    質變化，未達一耳聽覺完全喪失之程度」，有該醫院九十三
    年十一月二十六日澄敬字第一八七號函在卷可參（見原審卷
    第38、46頁），是被告所受傷害非屬重傷害。又被告雖質疑
    本件診斷證明書之內容真實性，惟此部分尚乏證據證明，告
    訴人之傷勢確實因本件車禍所造成，自不能僅憑被告之片面
    指訴，而排除此證據之真實性，附此敘明。
  (八)綜上各節，被告過失駕駛行為，與告訴人受傷之間，具有相
    當因果關係，事證明確，被告過失傷害犯行，堪以認定。
二、核被告所為，係犯刑法第二百八十四條第一項前段之過失傷
    害罪。被告於肇事後，託路人報案，自己則留於現場，並向
    到場處理之警員簡振福陳述肇事經過而接受裁判，業據被告
    陳明在卷，核與證人即承辦員警簡振福於本院審理時證述之
    情節相符，並有被告在現場之照片供參，是被告合於刑法第
    六十二條前段自首之規定，應依法減輕其刑。原審因之依刑
    法第二百八十四條第一項前段、第六十二條前段規定，並審
    酌被告之過失程度、所生之危害、肇事後之態度及被告迄未
    與告訴人達成民事和解賠償等一切情狀，量處有期徒刑四月
    ，並依刑法第四十一條第一項前段規定，諭知易科罰金之折
    算標準，核其認事用法並無不當，量刑亦堪稱妥適。而被告
    提起上訴，猶執陳詞否認其有何過失之處云云，非有理由，
    應予駁回。
據上論斷，應依刑事訴訟法第368條，判決如主文。
本案經檢察官丙○○到庭執行職務。
中　　華　　民　　國　　94　　年　　7　　月　　14　　日
            刑事第七庭　審判長法  官  林　榮　龍
                              法  官  林  宜  民
                              法  官  許  秀  芬
上列正本證明與原本無異。
本件不得上訴。
                              書記官  金  珍  華
中　　華　　民　　國　　94　　年　　7　　月　　15　　日
附錄論罪條文：
刑法第二百八十四條第一項：
因過失傷害人者，處六月以下有期徒刑、拘役或五百元以下罰金
，致重傷者，處一年以下有期徒刑、拘役或五百元以下罰金。
                                                     Ａ
